【裁判字號】    89,訴,2079
【裁判日期】    891207
【裁判案由】    偽造有價證券
【裁判全文】
台灣台中地方法院刑事判決                        八十九年度訴字第二０七九號
    公  訴  人  台灣台中地方法院檢察署檢察官
    被      告  子○○
                丑○○
    右一人指定辯護人    本院公設辯護人  戌○○
右列被告等因竊盜等案件，經檢察官提起公訴（八十九年度偵字第一０一八六號），
本院判決如左：
    主  文
子○○連續故買贓物，累犯，處有期徒刑伍月；又共同連續攜帶兇器竊盜，累犯，處
有期徒刑壹年貳月，扣案之鑰匙壹支，沒收。應執行有期徒刑壹年陸月，扣案之鑰匙
壹支，沒收。
丑○○共同連續竊盜，處有期徒刑壹年；又偽造署押，足以生損害於他人，處有期徒
刑參月，付款人為台中市第五信用合作社，票號ＡＣ0000000、ＡＣ0000
000、ＡＣ0000000，面額分別為新台幣（下同）拾萬元、陸萬參仟貳佰貳
拾柒元、貳萬伍仟元之支票上發票人欄，偽造之「丙○○」署押參枚，均沒收；應執
行有期徒刑壹年貳月，付款人為台中市第五信用合作社，票號ＡＣ0000000、
ＡＣ0000000、ＡＣ0000000，面額分別為拾萬元、陸萬參仟貳佰貳拾
柒元、貳萬伍仟元之支票上發票人欄，偽造之「丙○○」署押參枚，均沒收。
    事  實
一、子○○前曾於民國（下同）八十七年間因過失傷害罪，經台灣南投地方法院判處
    有期徒刑四月確定，甫於八十八年五月二十日易科罰金執行完畢，猶不知悔改警
    惕，明知不詳姓名成年之計程車司機所持有之如附表一所示（編號１０２林國忠
    所有之唐崧事業機構入會申請書及編號１０６寅○○所有之汽車尋獲名單一紙除
    外）張嘉樂等人所有之金融機構存摺、國民身分證等物，均係他人所遺失或失竊
    之贓物，竟基於概括之犯意，自八十八年十二月間某日起至八十九年六月間某日
    止，連續在台中市某地，向該計程車司機，以每件證件新台幣（下同）三百元之
    價格予以故買，原擬利用該等證件冒名申請行動電話手機門號販賣，惟尚未申請
    即被警查獲。
二、子○○復另基於意圖為自己不法所有之概括犯意，連續於（一）八十八年十二月
    底某日起，至八十九年四月初某日止之日間，利用屋主大門未鎖之機會，侵入(1)
    己○○所居住位於台中市○○路四三三之六號四０五室內，竊取己○○所有之微
    波爐（附表一編號１７３）及床頭音響等物（侵入住宅部分未據告訴）(2)台中市
    ○○路、文心路附近某大樓之三樓電梯旁，利用現場不詳姓名人所有客觀上可供
    兇器使用之螺絲起子（未扣案）竊取投幣式電話一具（侵入住宅部分未據告訴，
    附表一編號１７５）；(3)黃○○所有位於台中市○○路○段四五０號Ｂ１「高美
    藝術畫廊」內，竊取黃○○所有之國畫二十一幅及裱褙工具一批等物（侵入住宅
    部分未據告訴，附表一編號１７４）。（二）自八十九年三月間某日起，至八十
    九年年六月十五日止，於夜間在台中市○地路旁，以其所有之鑰匙或趁車主未將
    車門上鎖之機會，連續竊取Ｅ○○等人所有停放於路邊之機車置物箱內或自小客
    車內之財物，後自八十九年四月間起，並與丑○○共同基於犯意之聯絡，以上揭
    相同之方法，各自隨機尋找作案對象，在台中市各地竊取機車置物箱內或自小客
    車內之財物，得手後再將竊得之財物彙集至台中市○○○路九四九號五樓子○○
    之租屋處存放，伺機變賣（按已查獲者，詳如附表二所示，其中編號１、４、５
    、７、９、１０、１１、１２、１３、１４、１９係子○○所為；而編號２、３
    、６、８、１５、１６、１７、１８、２０係丑○○所為）。（三）子○○復有
    於八十九年五月六日下午五時許，在台中市○區○村路○○○○路口，以前開機
    車鑰匙一支，竊取王建揚所使用停在該處之車牌號碼ＥＴ三─八三七號機車一輛
    （內有王建揚之行動電話、王建揚之妻卯○○所有之國民身分證、信用卡及金融
    卡等物），得手後即逃離現場。
三、丑○○復另行起意，於八十九年六月十二日下午某時，在前述台中市○○○路九
    四九號五樓子○○租屋處，見子○○於前述即八十九年六月十二日凌晨於台中市
    ○○路與大雅路口自丙○○所有之車牌號碼ＷＮ─八三七三號自用小客車內竊得
    之丙○○所有之台中市第五信用合作社中正分社空白支票簿一本及印章等物，竟
    同時於其中票號ＡＣ0000000號（面額十萬元）、ＡＣ0000000號
    （面額六萬三千二百二十七元）、ＡＣ0000000號（面額二萬五千元）之
    空白支票發票人欄上偽造「丙○○」之署押各一枚，並盜用丙○○之印章蓋用於
    前開支票發票人欄上，足以生損害於丙○○，旋即將三張支票保存，直至八十九
    年六月十六日上午始將前開三紙支票返還子○○。
四、嗣於八十九年六月十六日下午六時三十分，經警在台中市○○○路與南平路口全
    一大飯店前，對子○○實施盤詰，並自子○○身上扣得安非他命吸食器（按施用
    毒品部分另由檢察官偵辦）及前述其所有供竊盜犯罪所用之機車鑰匙一支（附表
    一編號１７７）、及行竊所得之行動電話一支（附表一編號１７８）、與丙○○
    所有台中市第五信用合作社中正分社之空白支票簿一本（票號ＡＣ000000
    0至ＡＣ0000000號共三十六張，附表一編號１５６）等物，並依子○○
    之供述，循線至子○○前揭台中市○○○路九四九號五樓租屋處騎樓查獲前述王
    建揚所失竊之ＥＴ三─八三七號機車一輛（附表一編號１８３），並至子○○之
    前揭五樓住處內，扣得如附表一編號１至１５５、編號１５７至１７６、編號１
    ８２所示之物，其中另有丙○○所有並經丑○○在空白支票發票人欄偽造丙○○
    署押及盜用印章之票號ＡＣ0000000號、ＡＣ0000000、ＡＣ00
    00000號之支票三張）；後又循線於八十九年六月十七日下午五時三十分許
    ，在丑○○位於台中縣霧峰鄉○○路四五五巷三十號租屋處，逮捕丑○○，並扣
    得注射針筒三支、安非他命殘渣空袋一只、海洛因一包、安非他命吸食器一只（
    按施用毒品部分另由檢察官偵辦）、及丑○○行竊所得之行動電話一支（附表一
    編號１７９）、賴宣舟所有之第一銀行存摺與華僑銀行存摺各一本（附表一編號
    １８０、１８１）等物。
五、案經台中市警察局第一分局報請台灣台中地方法院檢察署檢察官偵查起訴。
    理  由
一、訊據被告子○○對於在右揭時地連續購買贓物、連續竊盜及被告丑○○對於在右
    揭時地連續竊盜及在前開支票上發票人欄偽造丙○○之署押及盜用印章等情均自
    白不諱，核與被害人王建揚、Ｄ○○、玄○○、亥○○、庚○、地○、乙○○、
    午○○、未○○、甲○○、宙○○、丁○○、Ｅ○○、壬○○、辰○○、Ｆ○○
    、Ｂ○○、申○○○、辛○○、天○○、Ａ○○、巳○○、Ｃ○○、酉○○、宇
    ○○、癸○○、丙○○、戊○○、己○○、梁妙柚（簡弘昌之母）、黃○○於警
    訊及本院審理時指述之情節相符，復有贓物領據三十三紙、台中市警察局第一分
    局搜索扣押證明筆錄二紙、車輛竊盜、車牌失竊個別查詢認可資料四紙、如附表
    一所示尚未領回之失物、被告子○○所有供竊盜所用之鑰匙一支及前述三紙支票
    影本等足資佐證，是被告二人自白均與事實相符，堪以採信。次查公訴人雖認被
    告子○○係夜間侵入己○○、台中市○○路某大樓三樓電梯旁及黃○○住處等三
    處行竊，因認被告子○○所涉係刑法第三百二十一條第一項第一款之加重竊盜罪
    ，然被告子○○則堅決否認係夜間侵入住宅竊盜，辯稱前開三件均係白天入內行
    竊，經訊之被害人己○○則僅知係於夜間返家時發覺失竊，之前已有十二日不在
    家中，至於係夜間或白天失竊，則已無法確定，業據被害人己○○於本院審理時
    到庭陳述甚詳；至於被告子○○於台中市○○路某處大樓三樓電梯旁竊取投幣式
    電話一具，被告子○○辯稱係利用天剛亮時，該大樓內有民眾外出運動未關妥大
    門之際進入行竊，惟已無法記憶確實時間，是此部分亦無法證明被告子○○係夜
    間侵入該大樓三樓行竊；又被告子○○竊取黃○○所有之國畫部分，辯稱係上午
    六點多入內行竊，惟確實之時間亦已忘記，而被害人黃○○迭經傳喚均未到庭，
    據其警訊時僅陳述係於八十九年四月初某日發現失竊，並未指陳確實之失竊之時
    間為何，是此部分亦無法證明被告子○○係夜間侵入住宅竊盜。是並無證據證明
    被告子○○係於夜間侵入前開三處住宅竊盜。末查，公訴人雖認被告丑○○在前
    開被害人丙○○失竊之一本空白支票中之三張上之發票人欄偽造丙○○署押及盜
    用印章係偽造有價證券罪，然訊據被告丑○○則堅決否認此部分犯行，辯稱伊僅
    係因好玩及炫耀而在空白支票上書寫被害人丙○○之姓名、面額及盜用印章，並
    非欲使用該支票等語。按刑法第二百零一條第一項之偽造有價證券罪，係以行為
    人意圖供行使之用而偽造有價證券為其構成要件，而本件空白支票一本係同案被
    告子○○所竊得，被告丑○○將其中三張偽填被害人丙○○之姓名、面額及盜用
    印章，數日後即將之返還於被告子○○，並未行使，而前開支票亦確未遭人冒用
    行使或提領，業據被害人丙○○於本院審理時到庭陳述甚詳，是被告丑○○辯稱
    伊並無行使之目的乙節，衡情尚與事實相符而堪採信，是被告丑○○此部分所為
    ，核與刑法第二百零一條第一項之偽造有價證券罪之構成要件不符，應論以刑法
    第二百十七條第一項之偽造署押罪、同條第二項之盜用印章罪。綜上所述，本件
    事證明確，被告二人犯行洵堪認定。
二、核被告子○○所為，係犯刑法第三百四十九條第二項之故買贓物罪及刑法第三百
    二十條第一項普通竊盜罪及刑法第三百二十一條第一項第三款之加重竊盜罪；被
    告丑○○所為，係犯刑法第三百二十條第一項之普通竊盜罪及刑法第二百十七條
    第一項、第二項之偽造署押罪及盜用印章罪。公訴人雖認被告子○○係夜間侵入
    己○○、台中市○○路某處大樓三樓及黃○○住處行竊，然此部分並無證據足認
    被告子○○係夜間侵入住宅竊盜，已如前述，惟此部分與白天侵入住宅竊盜之基
    本社會事實同一，起訴法條應予變更為刑法第三百二十條第一項之普通竊盜罪。
    而犯罪事實欄二之(2)以螺絲起子竊取電話一具部分，應變更起訴法條為刑法第三
    百二十一條第一項第三款。又被告丑○○前述偽造丙○○署押及盜用印章部分，
    應認為係犯刑法第二百十七條第一項、第二項之偽造署押罪、盜用印章罪，起訴
    法條亦應予變更。至被告丑○○同時同地，在前述三紙空白支票之發票人欄偽造
    被害人丙○○之署押及盜用印章，其主觀上僅係以一偽造之單一犯意為之，應依
    刑法第五十五條前段想像競合犯之規定，從一重之刑法第二百十七條第一項偽造
    署押罪處斷。又被告二人就所犯前述竊盜罪，於八十九年四月間以後所犯部分，
    有犯意聯絡及行為分擔，應論以共同正犯。又被告二人先後多次竊盜及被告子○
    ○加重竊盜之犯行，及被告子○○多次故買贓物之犯行，均時間緊接，所犯犯罪
    構成要件相同，顯係基於概括之犯意反覆為之，為連續犯，應依刑法第五十六條
    分別論以加重竊盜罪之一罪及故買贓物罪之一罪，並均加重其刑。又被告子○○
    所犯連續故買贓物、連續竊盜罪及被告丑○○所犯連續竊盜罪、偽造署押罪之間
    ，均犯意各別，行為互殊，應予分論併罰。又被告子○○前曾於八十七年間因過
    失傷害罪，經台灣南投地方法院判處有期徒刑四月確定，於八十八年五月二十日
    易科罰金執行完畢，此有台灣台中地方法院檢察署刑案資料查註紀錄表及台灣高
    等法院被告全國前案紀錄表各一件在卷可憑，其於五年以內再犯本罪，為累犯，
    應依刑法第四十七條規定遞加重其刑。爰審酌被告二人犯罪之動機、目的、手段
    、所生危害、犯罪後態度等一切情狀，分別量處如主文所示之刑並定其應執行之
    刑，以示懲儆。又扣案鑰匙一支，係被告子○○所有並供其犯本件竊盜罪所用之
    物，應依刑法第三十八條第一項第二款宣告沒收。至前述三紙支票上發票人欄偽
    造之丙○○署押三枚，應依刑法第二百十九條規定宣告沒收。又公訴人認被告二
    人應依竊盜犯贓物犯保安處分條例第三條第一項第一款、第二款之規定，請求諭
    知被告於刑之執行前令入勞動處所強制工作，惟按保安處分係對受處分人將來之
    危險性所為之拘束其身體、自由等之處置，以達教化與治療之目的，為刑罰之補
    充制度。我國現行刑法採刑罰與保安處分之雙軌制，要在維持行為責任之刑罰原
    則下，為強化其協助行為人再社會化之功能，以及改善行為人潛在之危險性格，
    期能達成根治犯罪原因、預防犯罪之特別目的，而保安處分之措施亦含社會隔離
    、拘束身體自由之性質，其限制人民之權利，實與刑罰相同，本諸法治國家保障
    人權之原理及刑法之保護作用，其法律規定之內容，應受比例原則之規範，使保
    安處分之宣告，與行為人所為行為之嚴重性、行為人所表現之危險性及對於行為
    人未來行為之期待性相當。而保安處分之強制工作，旨在對於嚴重職業性犯罪及
    欠缺正確工作觀念或無正常工做因而犯罪者，強制其從事勞動，學習一技之長及
    正確之謀生觀，使其日後重返社會，能適應社會生活。本件被告二人均未曾因竊
    盜案件而受徒刑之宣告，有台灣台中地方法院檢察署刑案資料查註紀錄表及台灣
    高等法院被告全國前案紀錄表各在卷足參，揆諸前開說明，被告二人本件所為多
    次之竊盜犯行，實難謂有犯罪習慣，應尚未達於令入勞動場所施以強制工作之程
    度，爰不依竊盜犯贓物犯保安處分條例第三條第一項第一款、第二款之規定，諭
    知被告二人於刑之執行前令入勞動處所強制工作，併予敘明。
三、又公訴人認在被告子○○前開租屋處查獲之附表一編號一０二林國忠所有之唐崧
    事業機構入會申請書及寅○○所有之汽車尋獲證明單，均係被告子○○向不詳姓
    名之計程車司機所故買之贓物等語。訊據被告子○○則堅決否認此部分之犯行，
    辯稱附表一所示編號一０二之入會申請書係伊朋友林國忠所有，而附表一所示編
    號一０六之汽車尋獲證明單係伊妹妹寅○○所有之物，均非伊向不詳姓名之計程
    車司機所購買之贓物。經查前述入會申請書係林國忠所有，且林國忠係與被告子
    ○○同時被警查獲之人，此有林國忠之警訊筆錄在卷足參；而前開汽車尋獲證明
    單係被告子○○之妹妹寅○○所有而放置於被告子○○前開租屋處，業據寅○○
    到庭證述屬實。是前開物品應非被告子○○所購買，亦非屬贓物，此部分即不得
    以故買贓物罪論處，惟公訴人認此部分與前開有罪部分具裁判上一罪之連續犯關
    係，爰不另為無罪之諭知，附此敘明。
據上論斷，應依刑事訴訟法第二百九十九條第一項前段、第三百條、刑法第三百二十
條第一項、第三百二十一條第一項第三款、第三百四十九條第二項、第二百十七條第
一項、第二項、第二十八條、第四十七條、第五十五條、第五十六條、第五十一條第
五款、第三十八條第一項第二款、第二百十九條、罰金罰鍰提高標準條例第一條前段
，判決如主文。
本案經檢察官楊萬益到庭執行職務。
中    華    民    國    八十九    年       十二     月         七       日
                              台灣台中地方法院刑事第六庭
                                        法  官  簡  賢  坤
右正本證明與原本無異。
如不服本判決，應於判決送達後十日內向本院提出上訴狀，上訴於臺灣高等法院臺中
分院( 須附繕本 )。
                                        書記官
中    華    民    國    八十九    年       十二     月         七       日
附錄論罪科刑法條：
刑法第三百二十條第一項：
意圖為自己或第三人不法之所有，而竊取他人之動產者，為竊盜罪，處五年以下有期
徒刑、拘役、或五百元以下罰金。
刑法第三百四十九條第二項：
搬運、寄藏、故買贓物或為牙保者，處五年以下有期徒刑，拘役或科或併科一千元以
下罰金。
刑法第二百十七條第一項：
偽造印章、印文或署押，足以生損害於公眾或他人者，處三年以下有期徒刑。


司法院資訊處製作；財團法人民間司法改革基金會備份。
